<html>
<meta http-equiv="Content-Type" content="text/html; charset=UTF-8">
<meta charset="utf-8">
<link rel="stylesheet" href="style.css">
<body class="chapter-3">
<aside><div>
<h1>Grammar<div>of the</div>Gothic Language</h1>
<h2>
<div>by</div>Joseph Wright</h2>
<nav><ol>
<li id="chapter-intro-link" class="part no-number"><a href="introduction.html">INTRODUCTION</a></li>
<li class="part no-number">PHONOLOGY</li>
<li id="chapter-1-link" value="1"><a href="chapter01.html">Alphabet and Pronunciation</a></li>
<li id="chapter-2-link"><a href="chapter02.html">The Prim. Germanic Equivalents of the Indo-Germanic Vowel-sounds</a></li>
<li id="chapter-3-link"><a href="chapter03.html">The Prim. Germanic Vowel-system</a></li>
<li id="chapter-4-link"><a href="chapter04.html">The Gothic Development of the General Germanic Vowels of Accented Syllables</a></li>
<li id="chapter-5-link"><a href="chapter05.html">The Gothic Development of the Prim. Germanic Vowels of Unaccented Syllables</a></li>
<li id="chapter-6-link"><a href="chapter06.html">The Prim. Germanic Equivalents of the Gothic Vowel-sounds</a></li>
<li id="chapter-7-link"><a href="chapter07.html">Ablaut</a></li>
<li id="chapter-8-link"><a href="chapter08.html">The First Sound-shifting, Verner’s Law, and other Consonant Changes which took place in the Prim. Germanic Language</a></li>
<li id="chapter-9-link"><a href="chapter09.html">The Gothic Development of the General Germanic Consonant-System</a></li>
<li class="part no-number">ACCIDENCE</li>
<li id="chapter-10-link" value="10"><a href="chapter10.html">Declension of Nouns</a></li>
<li id="chapter-11-link"><a href="chapter11.html">Adjectives</a></li>
<li id="chapter-12-link"><a href="chapter12.html">Pronouns</a></li>
<li id="chapter-13-link"><a href="chapter13.html">Verbs</a></li>
<li id="chapter-14-link"><a href="chapter14.html">Adverbs, Prepositions, and Conjunctions</a></li>
<li class="no-number"> </li>
<li id="chapter-15-link" value="15"><a href="chapter15.html">Word-Formation</a></li>
<li id="chapter-16-link"><a href="chapter16.html">Syntax</a></li>
</ol></nav>
</div></aside><main>
  <span class="pb" id="p22">
<a href="#p22">22</a></span>
  <h1>CHAPTER III</h1>
  <h1>THE PRIMITIVE GERMANIC VOWEL-SYSTEM</h1>

  
    <p>
      <span class="section-label" id="s57"><a href="#s57">§ 57.</a></span> From what has been said in <span class="ref">§§ 36–52</span>, we arrive at the following vowel-system for the <span class="lang">prim. Germanic</span> language:—
    </p>

    <table>
      <tr> <td>Short vowels</td>  <td>
<span class="c">a</span>,  <span class="c">e</span>,  <span class="c">i</span>,           <span class="c">u</span> </td>
</tr>
      <tr> <td>Long <span class="ditto">„</span>
</td> <td>
<span class="c">ǣ</span>,  <span class="c">ē</span>,  <span class="c">ī</span>, <span class="c">ō</span>, <span class="c">ū</span> </td>
</tr>
      <tr> <td>Diphthongs  </td>  <td>
<span class="c">ai</span>, <span class="c">au</span>, <span class="c">eu</span>                    </td>
</tr>
    </table>

    <div class="note">
      <p>
        <span class="note-label">Note.—</span><span class="c">ǣ</span> was an open <span class="c">e</span>-sound like <span class="lang">OE.</span> <span class="c">ǣ</span>. <span class="c">ē</span> was a close sound like the <span class="c">e</span> in <span class="lang">NHG.</span> <span class="w">reh</span>. The origin of this vowel has not yet been satisfactorily explained. It is important to remember that it is never the equivalent of <span class="lang">Indo-Germanic</span> <span class="c">ē</span> (<span class="ref">§ 43</span>) which appears as <span class="c">ǣ</span> in <span class="lang">prim. Germanic</span>. See <span class="ref">§§ 75, 77</span>.
      </p>
    </div>
  

  
    <p>
      <span class="section-label" id="s58"><a href="#s58">§ 58.</a></span> This system underwent several modifications during the <span class="lang">prim. Germanic</span> period, <span class="abbr">i.e.</span> before the parent language became differentiated into the various separate Germanic languages. The most important of these changes were:—
    </p>
  

  
    <p>
      <span class="section-label" id="s59"><a href="#s59">§ 59.</a></span> <span class="c">a</span> + <span class="c">ŋx</span> became <span class="c">āx</span>, as <span class="lang">Goth.</span> <span class="lang">OS.</span> <span class="lang">OHG.</span> <span class="w">fāhan</span>, <span class="lang">O.Icel.</span> <span class="w">fā</span>, <span class="lang">OE.</span> <span class="w">fōn</span>, from <span class="w">*faŋχanan</span>, <span class="gloss">to catch, seize</span>, <span class="abbr">cp.</span> <span class="lang">Lat.</span> <span class="w">pangō</span>, <span class="gloss">I fasten</span>;
      <span class="lang">Goth.</span> <span class="w">þāhta</span> (<span class="grm">inf.</span> <span class="w">þagkjan</span>), <span class="lang">OS.</span> <span class="w">thāhta</span>, <span class="lang">OHG.</span> <span class="w">dāhta</span>, <span class="lang">OE.</span> <span class="w">þōhte</span> from older <span class="w">*þaŋχta</span>, <span class="w">*þaŋχtō-</span>, <span class="gloss">I thought</span>, <span class="abbr">cp.</span> <span class="lang">O.Lat.</span> <span class="w">tongeō</span>, <span class="gloss">I know</span>. Every <span class="lang">prim. Germanic</span> <span class="c">ā</span> in accented syllables was of this origin. <span class="abbr">Cp.</span> <span class="ref">§ 42</span>.
    </p>

    <div class="note">
      <p>
        <span class="note-label">Note.—</span>The <span class="c">ā</span> in the above and similar examples was still a nasalized vowel in <span class="lang">prim. Germanic</span>, as is seen by its development to <span class="c">ō</span> in <span class="lang">OE</span>. The <span class="c">ī</span> (<span class="ref">§ 60</span>) and <span class="c">ū</span> (<span class="ref">§ 62</span>) were also nasalized vowels in <span class="lang">prim. Germanic</span>.
      </p>
    </div>
  

  
    <p>
      <span class="section-label" id="s60"><a href="#s60">§ 60.</a></span> <span class="c">e</span> became <span class="c">i</span> under the following circumstances:—
    </p>

    
      
        <p>
          <span class="item-label">1.</span> Before a nasal + consonant, as <span class="lang">Goth.</span> <span class="lang">OS.</span> <span class="lang">OE.</span> <span class="w">bindan</span>, <span class="lang">O.Icel.</span> <span class="w">binda</span>, <span class="lang">OHG.</span> <span class="w">bintan</span>, <span class="gloss">to bind</span>, <span class="abbr">cp.</span> <span class="lang">Lat.</span> <span class="w">of-fendimentum</span>, <span class="gloss">chin-cloth</span>, <span class="w">of-fendix</span>, <span class="gloss">knot, band</span>, <span class="lang">Gr.</span> <span class="w">πενθερός</span>, <span class="gloss">father-in-law</span>;
          <span class="lang">Lat.</span> <span class="w">ventus</span>, <span class="lang">Goth.</span> <span class="w">winds</span>, <span class="lang">O.Icel.</span> <span class="w">vindr</span>, <span class="lang">OS.</span> <span class="lang">OE.</span> <span class="w">wind</span>,<span class="pb" id="p23">
<a href="#p23">23</a></span><span class="lang">OHG.</span> <span class="w">wint</span>, <span class="gloss">wind</span>;
          <span class="lang">Gr.</span> <span class="w">πέντε</span>, <span class="lang">Goth.</span> <span class="w">fimf</span>, <span class="lang">O.Icel.</span> <span class="w">fim(m)</span>, <span class="lang">OHG.</span> <span class="w">fimf</span>, <span class="w">finf</span>, <span class="gloss">five</span>. This <span class="c">i</span> became <span class="c">ī</span> under the same conditions as those by which <span class="c">a</span> became <span class="c">ā</span> (<span class="ref">§ 59</span>), as <span class="lang">Goth.</span> <span class="w">þeihan</span>, <span class="lang">OS.</span> <span class="w">thīhan</span>, <span class="lang">OE.</span> <span class="w">ðēon</span>, <span class="lang">OHG.</span> <span class="w">dīhan</span>, from <span class="w">*þiŋχanan</span>, older <span class="w">*peŋχanan</span>, <span class="gloss">to thrive</span>. The result of this sound-law was the reason why the verb passed from the third into the first class of strong verbs (<span class="ref">§ 300</span>), <span class="abbr">cp.</span> the isolated <span class="grm">pp.</span> <span class="lang">OS.</span> <span class="w">gi-þungan</span>, <span class="lang">OE.</span> <span class="w">ge-ðungen</span>.
        </p>
      

      
        <p>
          <span class="item-label">2.</span> When followed by an <span class="c">i</span>, <span class="c">ī</span>, or <span class="c">j</span> in the next syllable, as <span class="lang">Goth.</span> <span class="lang">OS.</span> <span class="lang">OHG.</span> <span class="w">ist</span>, <span class="lang">OE.</span> <span class="w">is</span>, from <span class="w">*isti</span>, older <span class="w">*esti</span> = <span class="lang">Gr.</span> <span class="w">ἔστι</span>, <span class="gloss">is</span>;
          <span class="lang">OHG.</span> <span class="w">irdīn</span>, <span class="gloss">earthen</span>, beside <span class="w">erda</span>, <span class="gloss">earth</span>;
          <span class="lang">Goth.</span> <span class="w">midjis</span>, <span class="lang">O.Icel.</span> <span class="w">miðr</span>, <span class="lang">OS.</span> <span class="w">middi</span>, <span class="lang">OE.</span> <span class="w">midd</span>, <span class="lang">OHG.</span> <span class="w">mitti</span>, <span class="lang">Lat.</span> <span class="w">medius</span>, from an original form <span class="w">*medhjos</span>, <span class="gloss">middle</span>;
          <span class="lang">OS.</span> <span class="w">birid</span>, <span class="lang">OHG.</span> <span class="w">birit</span>, <span class="gloss">he bears</span>, from an original form <span class="w">*bhéreti</span>, through the intermediate stages <span class="w">*Ҍéređi</span>, <span class="w">*Ҍériđi</span>, <span class="w">*Ҍíriđi</span>, beside <span class="grm">inf.</span> <span class="w">beran</span>;
          <span class="lang">O.Icel.</span> <span class="w">sitja</span>, <span class="lang">OS.</span> <span class="w">sittian</span>, <span class="lang">OHG.</span> <span class="w">sizzen</span>, <span class="lang">OE.</span> <span class="w">sittan</span>, from an original form <span class="w">*sedjonom</span>, <span class="gloss">to sit</span>.
        </p>
      

      
        <p>
          <span class="item-label">3.</span> In unaccented syllables, except in the combination <span class="c">-er</span> when not followed by an <span class="c">i</span> in the next syllable, as <span class="lang">OE.</span> <span class="w">fēt</span>, older <span class="w">fœ̄t</span>, from <span class="w">*fōtiz</span>, older <span class="w">*fōtes</span>, <span class="gloss">feet</span>, <span class="abbr">cp.</span> <span class="lang">Lat.</span> <span class="w">pedes</span>, <span class="lang">Gr.</span> <span class="w">πόδες</span>. <span class="lang">Indg.</span> <span class="c">e</span> remained in unaccented syllables in the combination <span class="c">-er</span> when not followed by an <span class="c">i</span> in the next syllable, as <span class="grm">acc.</span> <span class="lang">OS.</span> <span class="w">fader</span>, <span class="lang">OHG.</span> <span class="w">fater</span>, <span class="lang">OE.</span> <span class="w">fæder</span>, <span class="lang">Gr.</span> <span class="w">πατέρα</span>, <span class="gloss">father</span>;
          <span class="lang">OE.</span> <span class="w">hwæþer</span>, <span class="lang">Gr.</span> <span class="w">πότερος</span>, <span class="gloss">which of two</span>.
        </p>
      
    
  

  
    <p>
      <span class="section-label" id="s61"><a href="#s61">§ 61.</a></span> <span class="c">i</span>, followed originally by an <span class="c">ā̌</span>, <span class="c">ō̌</span>, or <span class="c">ē</span> in the next syllable, became <span class="c">e</span> when not protected by a nasal + consonant or an intervening <span class="c">i</span> or <span class="c">j</span>, as <span class="lang">O.Icel.</span> <span class="w">verr</span>, <span class="lang">OS.</span> <span class="lang">OHG.</span> <span class="lang">OE.</span> <span class="w">wer</span>, <span class="lang">Lat.</span> <span class="w">vir</span>, from an original form <span class="w">*wiros</span>, <span class="gloss">man</span>;
      <span class="lang">OHG.</span> <span class="lang">OE.</span> <span class="w">nest</span>, <span class="lang">Lat.</span> <span class="w">nīdus</span>, from an original form <span class="w">*nizdos</span>. In historic times, however, this law has a great number of exceptions owing to the separate languages having levelled out in various directions, as <span class="lang">OE.</span> <span class="w">spec</span> beside <span class="w">spic</span>, <span class="gloss">bacon</span>;
      <span class="lang">OHG.</span> <span class="w">lebara</span> beside <span class="lang">OE.</span> <span class="w">lifer</span>, <span class="gloss">liver</span>;
      <span class="lang">OHG.</span> <span class="w">leccōn</span> beside <span class="lang">OE.</span> <span class="w">liccian</span>, <span class="gloss">to lick</span>;
      <span class="lang">OHG.</span> <span class="w">lebēn</span><span class="pb" id="p24">
<a href="#p24">24</a></span>beside <span class="lang">OE.</span> <span class="w">libban</span>, <span class="gloss">to live</span>;
      <span class="lang">OHG.</span> <span class="w">quec</span> beside <span class="lang">OE.</span> <span class="w">cwic</span>, <span class="gloss">quick, alive</span>.
    </p>
  

  
    <p>
      <span class="section-label" id="s62"><a href="#s62">§ 62.</a></span> <span class="c">u</span>, followed originally by an <span class="c">ā̌</span>, <span class="c">ō̌</span>, or <span class="c">ē</span> in the next syllable, became <span class="c">o</span> when not protected by a nasal + consonant or an intervening <span class="c">i</span> or <span class="c">j</span>, as <span class="lang">OE.</span> <span class="w">dohtor</span>, <span class="lang">OS.</span> <span class="w">dohter</span>, <span class="lang">OHG.</span> <span class="w">tohter</span>, <span class="lang">Gr.</span> <span class="w">θυγάτηρ</span>, <span class="gloss">daughter</span>;
      <span class="lang">O.Icel.</span> <span class="w">ok</span>, <span class="lang">OHG.</span> <span class="w">joh</span>, <span class="lang">Gr.</span> <span class="w">ζυγόν</span>, <span class="gloss">yoke</span>;
      <span class="lang">OE.</span> <span class="lang">OS.</span> <span class="w">god</span>, <span class="lang">OHG.</span> <span class="w">got</span>, from an original form <span class="w">*ghutóm</span>, <span class="gloss">god</span>, beside <span class="lang">OHG.</span> <span class="w">gutin</span>, <span class="gloss">goddess</span>;
      <span class="grm">pp.</span> <span class="lang">OE.</span> <span class="w">geholpen</span>, <span class="lang">OS.</span> <span class="w">giholpan</span>, <span class="lang">OHG.</span> <span class="w">giholfan</span>, <span class="gloss">helped</span>, beside <span class="grm">pp.</span> <span class="lang">OE.</span> <span class="w">gebunden</span>, <span class="lang">OS.</span> <span class="w">gibundan</span>, <span class="lang">OHG.</span> <span class="w">gibuntan</span>, <span class="gloss">bound</span>;
      <span class="grm">pp.</span> <span class="lang">OE.</span> <span class="w">geboden</span>, <span class="lang">OS.</span> <span class="w">gibodan</span>, <span class="lang">OHG.</span> <span class="w">gibotan</span>, <span class="lang">offered</span>, <span class="gloss">beside</span> <span class="grm">pret. pl.</span> <span class="lang">OE.</span> <span class="w">budon</span>, <span class="lang">OS.</span> <span class="w">budun</span>, <span class="lang">OHG.</span> <span class="w">butum</span>, <span class="gloss">we offered</span>. Every <span class="lang">prim. Germanic</span> <span class="c">o</span> in accented syllables was of this origin. <span class="abbr">Cp.</span> <span class="ref">§ 39</span>.
    </p>

    <p>
      <span class="c">u</span> became <span class="c">ū</span> under the same conditions as those by which <span class="c">a</span> and <span class="c">i</span> became <span class="c">ā</span> and <span class="c">ī</span>, as <span class="grm">pret. third pers. singular</span> <span class="lang">Goth.</span> <span class="w">þūhta</span>, <span class="lang">OS.</span> <span class="w">thūhta</span>, <span class="lang">OHG.</span> <span class="w">dūhta</span>, <span class="lang">OE.</span> <span class="w">þūhte</span>, beside <span class="grm">inf.</span> <span class="lang">Goth.</span> <span class="w">þugkjan</span>, <span class="lang">OS.</span> <span class="w">thunkian</span>, <span class="lang">OHG.</span> <span class="w">dunken</span>, <span class="lang">OE.</span> <span class="w">þyncan</span>, <span class="gloss">to seem</span>;
      and similarly in <span class="lang">Goth.</span> <span class="w">ūhtwō</span>, <span class="lang">OS.</span> <span class="lang">OHG.</span> <span class="w">ūhta</span>, <span class="lang">OE.</span> <span class="w">ūhte</span>, <span class="gloss">daybreak, dawn</span>.
    </p>
  

  
    <p>
      <span class="section-label" id="s63"><a href="#s63">§ 63.</a></span> The diphthong <span class="c">eu</span> became <span class="c">iu</span> when the next syllable originally contained an <span class="c">i</span>, <span class="c">ī</span>, or <span class="c">j</span>, <span class="abbr">cp.</span> <span class="ref">§ 60 (2)</span>, but remained <span class="c">eu</span> when the next syllable originally contained an <span class="c">ā̌</span>, <span class="c">ō̌</span>, or <span class="c">ē</span>. The <span class="c">iu</span> remained in <span class="lang">OS.</span> and <span class="lang">OHG.</span>, but became <span class="c">jū</span> (<span class="c">ȳ</span> by i-umlaut) in <span class="lang">O.Icel.</span>, and <span class="c">īo</span> (<span class="c">īe</span> by i-umlaut) in <span class="lang">OE.</span>, as <span class="lang">Goth.</span> <span class="w">liuhtjan</span>, <span class="lang">OS.</span> <span class="w">liuhtian</span>, <span class="lang">OHG.</span> <span class="w">liuhten</span>, <span class="lang">OE.</span> <span class="w">liehtan</span>, <span class="gloss">to give light</span>, beside <span class="lang">OS.</span> <span class="lang">OHG.</span> <span class="w">lioht</span>, <span class="lang">OE.</span> <span class="w">lēoht</span>, <span class="gloss">a light</span>;
      <span class="lang">O.Icel.</span> <span class="w">dȳpt</span>, <span class="lang">OS.</span> <span class="w">diupi</span>, <span class="lang">OHG.</span> <span class="w">tiufī</span>, <span class="lang">OE.</span> <span class="w">dīepe</span>, <span class="gloss">depth</span>, beside <span class="lang">O.Icel.</span> <span class="w">djūpr</span>, <span class="lang">OS.</span> <span class="w">diop</span>, <span class="lang">OHG.</span> <span class="w">tiof</span>, <span class="lang">OE.</span> <span class="w">dēop</span>, <span class="gloss">deep</span>;
      <span class="lang">OS.</span> <span class="w">kiusid</span>, <span class="lang">OHG.</span> <span class="w">kiusit</span>, <span class="lang">O.Icel.</span> <span class="w">kȳs(s)</span>, <span class="lang">OE.</span> <span class="w">cīesþ</span>, <span class="gloss">he chooses</span>, beside <span class="grm">inf.</span> <span class="lang">OS.</span> <span class="lang">OHG.</span> <span class="w">kiosan</span>, <span class="lang">O.Icel.</span> <span class="w">kjōsa</span>, <span class="lang">OE.</span> <span class="w">cēosan</span>, <span class="gloss">to choose</span>.
    </p>
  

  
    <p>
      <span class="section-label" id="s64"><a href="#s64">§ 64.</a></span> From what has been said in <span class="ref">§§ 59–63</span>, it will be seen that the <span class="lang">prim. Germanic</span> vowel-system had assumed the following shape before the Germanic parent language<span class="pb" id="p25">
<a href="#p25">25</a></span>became differentiated into the various separate languages:—
    </p>

    <table>
      <tr> <td>Short vowels</td>  <td>
<span class="c">a</span>,  <span class="c">e</span>,  <span class="c">i</span>,  <span class="c">o</span>,           <span class="c">u</span> </td> </tr>
      <tr> <td>Long <span class="ditto">„</span>
</td> <td>
<span class="c">ā</span>,  <span class="c">ǣ</span>,  <span class="c">ē</span>,  <span class="c">ī</span>, <span class="c">ō</span>, <span class="c">ū</span> </td> </tr>
      <tr> <td>Diphthongs  </td>  <td>
<span class="c">ai</span>, <span class="c">au</span>, <span class="c">eu</span>, <span class="c">iu</span>                    </td> </tr>
    </table>

    <p>
      The following table contains the normal development of the above vowel-system in <span class="lang">Goth.</span> <span class="lang">O.Icel.</span> <span class="lang">OS.</span> <span class="lang">OHG.</span> and <span class="lang">OE.</span> stem-syllables:—
    </p>

    <table class="border">
      <tr>
<td><span class="lang">P.Germ.</span></td>
<td><span class="lang">Goth.</span></td>
<td><span class="lang">O.Icel.</span></td>
<td><span class="lang">OS.</span></td>
<td><span class="lang">OHG.</span></td>
<td><span class="lang">OE.</span></td>
</tr>

      <tr>
<td><span class="c">a</span></td>
<td><span class="c">a</span></td>
<td><span class="c">a</span></td>
<td><span class="c">a</span></td>
<td><span class="c">a</span></td>
<td><span class="c">æ</span></td>
</tr>
      <tr>
<td><span class="c">e</span></td>
<td><span class="c">i</span></td>
<td><span class="c">e</span></td>
<td><span class="c">e</span></td>
<td><span class="c">e</span></td>
<td><span class="c">e</span></td>
</tr>
      <tr>
<td><span class="c">i</span></td>
<td><span class="c">i</span></td>
<td><span class="c">i</span></td>
<td><span class="c">i</span></td>
<td><span class="c">i</span></td>
<td><span class="c">i</span></td>
</tr>
      <tr>
<td><span class="c">o</span></td>
<td><span class="c">u</span></td>
<td><span class="c">o</span></td>
<td><span class="c">o</span></td>
<td><span class="c">o</span></td>
<td><span class="c">o</span></td>
</tr>
      <tr>
<td><span class="c">u</span></td>
<td><span class="c">u</span></td>
<td><span class="c">u</span></td>
<td><span class="c">u</span></td>
<td><span class="c">u</span></td>
<td><span class="c">u</span></td>
</tr>

      <tr>
<td><span class="c">ā</span></td>
<td><span class="c">ā</span></td>
<td><span class="c">ā</span></td>
<td><span class="c">ā</span></td>
<td><span class="c">ā</span></td>
<td><span class="c">ō</span></td>
</tr>
      <tr>
<td><span class="c">ǣ</span></td>
<td><span class="c">ē</span></td>
<td><span class="c">ā</span></td>
<td><span class="c">ā</span></td>
<td><span class="c">ā</span></td>
<td><span class="c">ǣ</span></td>
</tr>
      <tr>
<td><span class="c">ē</span></td>
<td><span class="c">ē</span></td>
<td><span class="c">ē</span></td>
<td><span class="c">ē</span></td>
<td>
<span class="c">ia</span>, (<span class="c">ie</span>)</td>
<td><span class="c">ē</span></td>
</tr>
      <tr>
<td><span class="c">ī</span></td>
<td><span class="c">ei</span></td>
<td><span class="c">ī</span></td>
<td><span class="c">ī</span></td>
<td><span class="c">ī</span></td>
<td><span class="c">ī</span></td>
</tr>
      <tr>
<td><span class="c">ō</span></td>
<td><span class="c">ō</span></td>
<td><span class="c">ō</span></td>
<td><span class="c">ō</span></td>
<td><span class="c">uo</span></td>
<td><span class="c">ō</span></td>
</tr>
      <tr>
<td><span class="c">ū</span></td>
<td><span class="c">ū</span></td>
<td><span class="c">ū</span></td>
<td><span class="c">ū</span></td>
<td><span class="c">ū</span></td>
<td><span class="c">ū</span></td>
</tr>

      <tr>
<td><span class="c">ai</span></td>
<td><span class="c">ái</span></td>
<td><span class="c">ei</span></td>
<td><span class="c">ē</span></td>
<td><span class="c">ei</span></td>
<td><span class="c">ā</span></td>
</tr>
      <tr>
<td><span class="c">au</span></td>
<td><span class="c">áu</span></td>
<td><span class="c">au</span></td>
<td><span class="c">ō</span></td>
<td><span class="c">ou</span></td>
<td><span class="c">ēa</span></td>
</tr>
      <tr>
<td><span class="c">eu</span></td>
<td><span class="c">iu</span></td>
<td><span class="c">jō</span></td>
<td>
<span class="c">eo</span>, (<span class="c">io</span>)</td>
<td>
<span class="c">eo</span>, (<span class="c">io</span>)</td>
<td><span class="c">ēo</span></td>
</tr>
      <tr>
<td><span class="c">iu</span></td>
<td><span class="c">iu</span></td>
<td><span class="c">jū</span></td>
<td><span class="c">iu</span></td>
<td><span class="c">iu</span></td>
<td><span class="c">īo</span></td>
</tr>
    </table>

    <div class="note">
      <p>
        <span class="note-label">Note.—</span>The table does not include the sound-changes which were caused by umlaut, the influence of neighbouring consonants, <span class="abbr">&amp;c.</span> For details of this kind the student should consult the grammars of the separate languages.
      </p>
    </div>
  
</main><aside><nav></nav></aside>
</body>
</html>
